【裁判字號】    89,易,313
【裁判日期】    891229
【裁判案由】    竊盜
【裁判全文】
臺灣花蓮地方法院刑事判決                          八十九年度易字第三一三號
    公  訴  人  臺灣花蓮地方法院檢察署檢察官
    被      告  甲○○
                子○○
                壬○○
                癸○○
    共      同
    選任辯護人  鍾年展
右列被告等因竊盜案件，經檢察官提起公訴（八十九年度偵字第四０七號），本院判
決如左：
    主  文
甲○○、子○○共同攜帶兇器竊盜，甲○○處有期徒刑捌月，子○○處有期徒刑柒月
。均緩刑伍年。
壬○○、癸○○，均無罪。
    事  實
一、甲○○、子○○明知尚未獲得坐落花蓮縣秀林鄉○○段二八八之二地號檳榔園內
    檳榔所有權人己○○之同意，竟基於意圖為自己不法所有之犯意聯絡，於民國（
    以下同）八十九年一月二十八日上午八時許，偕同不知上情之壬○○、癸○○共
    四人，持癸○○所有客觀上可資為兇器使用之檳榔刀一把，前往上述地號檳榔園
    盜割己○○所種植之檳榔約九十六串（每串約一百粒，每粒價值新台幣一元，合
    計市價約值新台幣九千元），並將盜割而得之檳榔放置於車號ＪＣ─一七四三及
    ＷＮ─八三二一號二輛自小貨車載運下山，嗣為在鄰地種植柿子之林兆清查覺而
    向花蓮縣警察局吉安分局銅門派出所（以下簡稱銅門派出所）報案，經該所員警
    於同日上午十時許在花蓮縣秀林鄉文蘭山區○○道路上攔截查獲，並扣得檳榔刀
    一把。
二、案經花蓮縣警察局吉安分局報請臺灣花蓮地方法院檢察署檢察官偵查起訴。
    理  由
甲、有罪部分：
一、訊據被告甲○○、子○○固均供承於上開時地偕同被告壬○○、癸○○共四人前
    往割取被害人己○○所種之檳榔後為警查獲之事實，但均矢口否認竊盜犯行，並
    均辯稱：伊等於割取檳榔前之八十八年十二月間，曾前往己○○住於銅門部落之
    老家與己○○及其家人洽商，並獲得己○○姊弟之同意始前往割取，伊等並未竊
    盜他人財物云云。然查：
（一）上述坐落花蓮縣秀林鄉○○段二八八之二地號土地原登記權利人為被害人己○○之父林兆德（已歿），並交由己○○繼承管領使用，而己○○共有九位兄弟
      姊妹，分別為林靜姬、靜秋、靜峰、靜雲、靜香（嗣改名為乙○○）、靜媛、
      明德、明聰、明誠等人。被害人己○○自警訊以迄偵審中均陳稱被告甲○○雖
      曾要求讓其等割取上述土地所植檳榔，但伊均明確未予同意等語。己○○前開
      兄弟姊妹除林靜姬與林靜媛之外，亦均於本院調查中到庭結證稱伊等均知上開
      土地係屬己○○之權利，故從未越權而同意被告甲○○等人前往割取收成檳榔
      等語。
（二）被告甲○○、子○○於本案查獲後，迄未能提出明確證據證明其等確實經過檳
      榔權利人己○○之同意。該二被告於警訊及初時接受檢察官偵訊時於供稱曾經
      己○○等五位兄弟姊妹同意伊等去割檳榔云云，嗣被告甲○○於偵查中又改稱
      曾經林明偉（按己○○並無此名字之兄弟）、辛○○、林明誠同意去割檳榔云
      云。其二人復於本院審理時改稱伊等並不確定權利人己○○究否同意其等前往
      割取檳榔等語，其等陳述前後不一，殊難遽信。況被告甲○○於本院調查中初
      時供稱伊事後曾往訪丁○○明，丁○○當時曾經承認有同意伊等割取檳榔，伊
      有錄音存證云云，其後又供稱無法覓得錄音帶證物，核與吾國人民遭起訴後，
      均會妥善保存足以證明自己清白證物之經驗法則相悖。再本院經被告甲○○、
      子○○之同意，委請法務部調查局代為測謊，其等就曾否獲得被害人己○○同
      意割取檳榔乙節，亦呈現情緒波動之說謊反應，有該局（八九）陸（三）字第
      八九０七一九二九號鑑定通知書一紙在卷可按。
（三）被告子○○於偵訊中辯稱有聽到己○○同意讓甲○○去割檳榔云云，核與被告
      甲○○於八十九年一月二十八日偵訊中辯稱八十八年十二月中旬經過園主同意
      伊去割檳榔，當時同案被告三人未在埸等語，就被告甲○○是否在場乙節，互
      核不相符合，顯見被告子○○所辯不足採信。
（四）再查上述被害人己○○所種植檳榔之土地，雖確係位於花蓮縣秀林鄉○○村○○○○道路沿線叉路之內，並位於汽車無法到達之處且與停車處間隔一樹林無
      法自停車處看見該檳榔園，若非經熟識山林或檳榔園位置之人導引，恐無法知
      悉該處植有檳榔；且被害人己○○之弟、妹丁○○、庚○○並曾於八十九年一
      月二十八日被告等人遭警查獲之前，曾經帶同被告甲○○與子○○前往該檳榔
      園摘取一、二串檳榔等情，雖經本院依辯護人之聲請到場實地履勘無訛，並經
      證人丁○○證述在卷。然證人丁○○證稱伊帶同被告甲○○前往檳榔園係應被
      告甲○○之請求上山查看（有無割取之價值），並試割一、二串檳榔下山供大
      家享用，伊有告訴甲○○等人仍需獲得其姊己○○之同意始可割取等語。依經
      驗法則而言，當然不能遽因丁○○帶同被告甲○○上山查看園區一次之事實，
      而使被告甲○○得到已獲權利人授權大量採摘之確信。且被告甲○○既曾經丁○○之帶領前往檳榔園，其嗣後得以再次自行前往該位於樹林後之檳榔園，亦
      屬自然之事，同不能因為推斷被告甲○○確已獲得權利人之同意割取檳榔，是
      此部分之事實尚無足據為對被告甲○○、子○○有利之認定。
（五）證人即實際報警之人林兆清（按即己○○之父林兆德之兄弟）於本院調查中結
      證略稱：伊見被告等人在割檳榔，即上前查問，被告等答稱其等為承包檳榔採
      摘業者，已向「丙○○」承包該處檳榔之收成，伊即下山詢問丙○○及己○○
      有無將檳榔包予他人採摘，該二人均稱沒有，伊遂以電話通知其在銅門派出所
      擔任警察之子戊○○，當時被告等人並未提及丁○○之名等語，益徵被害人己○○及其家人所陳伊未曾明示或默示同意被告甲○○等割取伊所種之檳榔乙節
      與事實相符。
（六）被告甲○○於偵查中所提出之其與證人林明誠之交談錄音帶中，林明誠曾提及
      「（銅門派出所）主管說那一個親戚朋友，允許你們上去（割檳榔）的話，我
      們就會變成教唆犯」及「這完全是家裡的一場誤會」等語。然查銅門派出所主
      管經調查之結果，若已獲得己○○的確未曾同意被告等人前往割取檳榔之結論
      ，認為檳榔所有權人己○○以外家人擅自同意被告等前往割取成立教唆犯，核
      屬合乎常情之法律上判斷；而證人林明誠於本院調查中亦證稱伊不認為整件割
      取檳榔遭警查獲之事為誤會，當時伊因有把握被告等人與其姊己○○將會和解
      ，所以認為是一場誤會等語。故上述證人林明誠於被告甲○○等案發後之對會
      內容，同不能據為對被告甲○○、子○○有利之認定。
（七）綜上所述，被告甲○○、子○○在獲得被害人己○○同意之前，即行上山盜割
      屬己○○所有之檳榔之事證已明。此外，並有檳榔刀一把扣案及查獲時之照片
      十三幀、（己○○領受九十六串檳榔之）贓物領據一紙附卷可佐，被告甲○○
      、子○○二人前揭犯行已堪認定。
二、核被告甲○○、子○○之所為，係犯刑法第三百二十一條第一項第三款之加重竊
    盜罪。其二人就前揭犯罪間，有犯意之聯絡及行為之分擔，均為共同正犯。被告
    甲○○、子○○利用不知情之被告壬○○、癸○○犯罪，是為間接正犯。又被告
    壬○○、癸○○二人既無共同犯罪之故意（理由詳後），被告甲○○、子○○偕
    同其等遂行竊盜犯行之實施，即不能認為係合夥三人以上犯罪，公訴人認被告甲○○、子○○亦成立同條項第四款之情形，尚有未洽，但不生變更起訴法條之問
    題。爰審酌被告甲○○、子○○之年齡，及其等犯罪動機、目的、手段、所生之
    危害尚屬輕微暨犯罪後之態度等一切情狀，分別量處如主文所示之刑示懲。再查
    被告甲○○、子○○前未曾受有期徒刑以上刑之宣告，有台灣花蓮地方法院檢察
    署刑案資料查註紀錄表一紙在卷可按，本院認其等經此教訓後，當知警惕，應無
    再犯之虞，且已賠償被害人己○○新台幣一萬五千元之損害，己○○並當庭陳明
    願原諒被告甲○○、子○○二人之意旨，因認其等所宣告之刑，以暫不執行為適
    當，併予宣告緩刑五年，以勵來茲而啟自新。
三、扣案之檳榔刀一把，係被告癸○○所有而非被告甲○○、子○○所有之物，已據
    被告壬○○於警訊中供明，故不併宣告沒收。
乙、無罪部分：
一、公訴意旨另認被告壬○○、癸○○係出於與被告甲○○、子○○共同竊盜之犯罪
    故意聯絡而與其等同往前揭被害人己○○之檳榔園割取檳榔，因認被告壬○○、
    癸○○共犯前揭罪名。
二、訊據被告壬○○、癸○○均堅詞否認觸犯竊盜犯行，共同辯稱伊等因被告甲○○
    、子○○告稱已獲園主之同意，故而認為與之同往割取檳榔係合法之行為等語。
三、按犯罪事實應依證據認定之，無證據不得推定其犯罪事實；又不能證明被告犯罪
    者，應諭知無罪之判決，刑事訴訟法第一百五十四條及第三百零一條第一項分別
    定有明文。
四、經查被告壬○○、癸○○於警訊及偵審中均為前述抗辯，核與被告甲○○、子○○二人於本院調查中所供：伊等告訴壬○○、癸○○二人已獲檳榔園主人之同意
    等語相符。次查上述被害人己○○所種植檳榔之土地，確係位於花蓮縣秀林鄉○○村○○○○道路沿線叉路之內，並位於汽車無法到達之處且與停車處間隔一樹
    林無法自停車處看見該檳榔園，若非經熟識山林或檳榔園位置之人帶同，恐無法
    知悉該處植有檳榔已如前述，被告壬○○、癸○○二人見被告甲○○、子○○得
    以輕易辨識而到達前揭檳榔園區，衡諸常情自足信賴被告甲○○二人曾經園主導
    往現場並獲同意。又查證人林兆清於本院調查中到庭結證稱伊發覺被告等人割取
    檳榔並上前查看之時，被告等人並無緊張之神情等語，益徵被告壬○○、癸○○
    二人係出於甲○○已獲權利之人援權之確信而同往割取檳榔。末查檳榔園主將園
    內檳榔外包盤商，並令盤商自行割取自負盈虧之風險，且於收取權利金後不再聞
    問當季檳榔收成情形而未於割取之時到場，是為臺灣地區農業產銷結構之共同生
    活經驗，故上述檳榔園權利人己○○未於被告等人割取之時到場，並未違背經驗
    法則不能依此而推論被告癸○○、壬○○於割取之時有竊盜之認識。此外，復查
    無任何積極證據足資證明被告壬○○、癸○○二人有共同犯罪之故意，應認其二
    人被訴之犯罪事實未獲嚴格之證明，應法即應為其二人無罪判決之諭知。
據上論斷，應依刑事訴訟法第二百九十九條第一項前段、第三百零一條第一項，刑法
第二十八條、第三百二十一條第一項第三款、第七十四條第一款，判決如主文。
中      華      民      國      八十九    年    十二    月    二十九    日
                                臺灣花蓮地方法院刑二庭
                                    法  官  陳  欽  賢
右正本證明與原本無異。
如對本判決不服，應於送達後十日內，向本院提出上訴狀。（應抄附繕本）告訴人或
被害人如對於本判決不服者，應具備理由請求檢察官上訴，其上訴期間之計算係以檢
察官收受判決正本之日期為準。
                                    法院書記官
中      華      民      國       九十      年     一    月     四       日
附錄本判決論罪之法律條文：
附錄法條：刑法第三百二十一條第一項第三款。
犯竊盜罪而有左列情形之一者，處六月以上五年以下有期徒刑：
三、攜帶兇器而犯之者。
前項之未遂犯罰之。


司法院資訊處製作；財團法人民間司法改革基金會備份。
